臺灣臺南地方法院刑事判決　　　　　　　　　　　　　　九十年度自字第三二一號
　　自　訴　人　乙○○
　　自訴代理人　王世宗律師
　　被　　　告　甲○○
右列被告因詐欺案件，經自訴人提起自訴，本院判決如左：
    主  文
甲○○無罪。
    理  由
一、自訴意旨略以：甲○○意圖為自己不法之利益，明知坐落台南市○○段一九一九
    、一九一九之一號土地（面積、位置如附圖D、D1所示）為自訴人所有，自訴人
    已於九十年八月十七日終止不定期租賃契約，被告仍竊佔之，顯係犯竊佔罪云云
    。
二、犯罪事實應依證據認定之，無證據不得推定其犯罪事實；又不能證明被告犯罪者
    ，即應諭知無罪之判決，刑事訴訟法第一百五十四條、第三百零一條第一項分別
    定有明文。
三、本件自訴人認被告涉有竊佔罪嫌，無非以自訴人業已依民法第四百五十條第二項
    之規定終止與被告之不定期土地租賃契約，然被告仍拒不搬遷等資為依據。
四、訊據被告堅決否認有右揭犯行，辯稱：其祖先早已居住本案土地，先前自訴人提
    出給付租金訴訟後，被告亦有交付租金，八十九年之租金被告亦願交付，但為自
    訴人退回，被告並非無權佔用自訴人土地，並無意圖自己不法利益等語。
五、按租用建築房屋之基地，非因左列情形之一，不得收回：一、契約年限屆滿時。
    二、承租人以基地供違反法令之使用時。三、承租人轉租基地於他人時。四、承
    租人積欠租金額，除以擔保現金抵償外，達二年以上時。五、承租人違反租賃契
    約時，土地法第一百零三條著有明文。經查自訴人與被告就坐落台南市○○段
    一九一九、一九一九之一號土地（面積、位置如附圖D、D1所示）之租賃契約為
    不定期，且係租地建屋契約，為兩造所不爭執，並有兩造歷次就本案土地為民事
    爭訟之台灣高等法院台南分院八十七年度上字第三二一號判決、八十九年度上易
    字第一六七號判決附卷可稽，是有關本件租地建屋契約之終止自有前述土地法之
    適用，而土地法第一百零三條為民法租賃編之特別法，依特別法效力高於普通法
    之原則，本件基地租賃契約之終止，民法尚無適用之餘地，應可認定。則自訴人
    以民法第四百五十條第二項終止租約，被告表示異議，不願搬遷，核屬民事法律
    事件爭議，被告單純拒絕搬遷並無足以證明被告即有竊佔之意圖，亦堪認定。
六、退步言之，縱認本件基地租賃契約仍有民法第四百五十條第二項之適用，惟按不
    定期租賃契約之終止，應依習慣先期通知。但不動產之租金，以星期、半個月或
    一個月定其支付之期限者，出租人應以曆定星期、半個月或一個月之末日為契約
    終止期，並應至少於一星期、半個月或一個月前通知之，同條第三項亦有明文。
    經查本件基地租約之租金已有多次年繳之紀錄，有前述之台灣高等法院台南分院
    八十七年度上字第三二一號判決、八十九年度上易字第一六七號判決及被告提出
    之八十九年度租金之郵政匯款執據在卷可稽，故依前述民法之規定本件契約終止
    日亦應以曆年之末日為準。查自訴人提出於九十年八月十七日寄給被告終止租約
    之存證信函僅載明：「依法終止租賃，希接本函七日至十五日自行遷出」云云，
    與前述民法終止租約之相關規定亦不相符，故被告抗辯其仍有權佔有本案土地，
    即屬有據。此外查無足可證明被告犯竊佔罪之積極證據，自應諭知無罪。
據上論斷，應依刑事訴訟法第三百四十三條、第三百零一條第一項前段，判決如主文
。
中      華      民      國      九十一    年    一      月      八      日
                          臺灣臺南地方法院刑事第五庭
                                  法  官  石 家 禎
右正本證明與原本無異。
如不服本判決應於送達後十日內向本院提出上訴狀。
                                  書記官  葉 東 平
中      華      民      國      九十一    年     一     月      九      日
